臺灣臺中地方法院民事判決　九十三年度婚字第一五八號
　　原　　　告　甲○○
　　訴訟代理人　丙○○　律師
　　被　　　告　乙○○
右當事人間請求離婚事件，本院於民國九十三年五月四日言詞辯論終結，判決如左：
    主      文
准原告與被告離婚。
訴訟費用由被告負擔。
    事　　 實
甲、原告方面：
  一、聲明：如主文所示。
  二、陳述：被告為大陸地區人民，兩造於民國八十八年十一月十八日結婚，婚後原
      告返台，並為被告辦理台灣地區旅行證，詎料被告竟失去音訊，置家庭生活於
      不顧，已無家庭生活可言，顯係惡意遺棄原告於繼續狀態中。又被告住處近年
      興建長江大壩，長江大壩沿岸居民被迫搬遷者達一百萬人以上，被告生死不明
      已逾四年。又兩造自八十八年起分居已有四年之久，感情破裂，被告離家期間
      家庭生活費用均由原告負擔，兩造婚姻關係已發生破綻。爰依民法第一千零五
      十二條第一項第五款、同法條第二項規定請求擇一准許離婚。
  三、證據：提出戶籍謄本、結婚公證書、台灣地區旅行證申請書、大陸居民身分證
      (均為影本)各乙份及入出國日期證明書、村長證明書 (均為正本)各乙份為證
      ，並聲請訊問證人即原告弟媳徐淑如。
乙、被告方面：被告未於言詞辯論期日到場，茲據其於大陸地區重慶市巫山縣人民法
    院訊問時所為陳述，記載如后：
  一、聲明：同意離婚。
  二、陳述：兩造於西元一九九九年（即民國八十八年）十一月十八日在大陸廣東省
      珠埔縣結婚，婚後同住二個月，原告即返回台灣，並申請台灣地區旅行證申請
      被告至台灣，因結婚是出於好奇，婚後發現原告經常飲酒至醉，勸告也不改，
      賺多少花多少，加上性格上差異致感情不睦，因而不願抵台與原告同居。
    理　　由
一、本件被告經合法通知，未於言詞辯論期日到場，核無民事訴訟法第三百八十六條
    所列各款情形，爰依原告之聲請，由其一造辯論而為判決。又關於認諾效力之規
    定，於婚姻事件，不適用之，民事訴訟法第五百七十四條第一項前段定有明文。
    本件被告雖聲明同意原告之訴，惟不生認諾之效力，自不得本於其認諾，為其敗
    訴之判決，合先敘明。
二、按夫妻之一方為臺灣地區之人民，一方為大陸地區之人民者，其判決離婚之事由
    ，依臺灣地區之法律，臺灣地區與大陸地區人民關係條例第五十二條第二項定有
    明文。經查，本件原告為台灣地區人民，被告為大陸地區人民，故本件判決離婚
    之準據法應適用台灣地區之法律，合先敘明。
三、原告起訴主張：兩造於八十八年十一月十八日在大陸地區結婚，婚後在大陸同住
    二個月，原告即獨自返台，並為被告辦理台灣地區旅行證，被告接獲上開旅行證
    件，竟未抵台，迄今已有四年之事實，被告未到庭，惟其於大陸地區重慶市巫山
    縣人民法院訊問時，對於上開事實，不為否認。並據證人即原告之弟媳徐淑如到
    庭證述略以：兩造婚後，被告均未抵台等語（九十三年五月四日筆錄參照）在卷
    ，參酌證人與原告為親人，往來密切，常有家族聚會，對於被告是否抵台與原告
    同居，自屬知甚詳，所為證言自屬真實。此外，附有戶籍謄本、結婚公證書、台
    灣地區旅行證申請書、大陸居民身分證 (均為影本)各乙份及入出國日期證明書
    、村長證明書 (均為正本)各乙份附卷可稽。原告此部分主張之事實，堪認為真
    實。
四、按民法第一千零五十二條第二項規定：有前項以外之重大事由，難以維持婚姻者
    ，夫妻之一方得請求離婚，但其事由應由夫妻之一方負責者，僅他方得請求離婚
    。此所謂抽象、相對、一般的離婚原因，亦即破綻主義離婚法之一到達點。而是
    否有難以維持婚姻之重大事由之判斷標準，為婚姻是否已生破綻而無回復之希望
    ，不可單憑原告主觀之標準（即原告已喪失維持婚姻意欲之主觀面加以認定），
    而應依客觀標準，即難以維持婚姻之事實，是否已達處於同一境況，任何人均將
    喪失維持婚姻之意欲程度以決之。且為符合現代多元化社會之需要，使裁判婚姻
    之事由較富彈性，當婚姻破裂時，夫妻已無共同生活之實質時，即得請求離婚，
    但有責配偶，無請求離婚之權利，申言之，如若自己遭致婚姻之破綻時，不得以
    其破綻為理由，恣意訴請離婚。又婚姻如有難以維持之重大事由，於夫妻雙方均
    須負責時，應比較雙方之有責程度，僅責任較輕之一方，得向責任較重之他方請
    求離婚，如雙方之有責程度相同，則雙方均得請求離婚，以符公平。最高法院八
    十七年台上字第一○四八號、一三○四號及九十年度台上字第一六三九號判決意
    旨即採類似之見解。查本件兩造分居長達四年，其間兩造互不通聲息，對於他方
    之生死情況均不明，而被告表示：雖接獲原告寄送之台灣地區旅行證，因婚後同
    住二個月期間，發現原告有飲酒至醉及花錢無度情事，加上性格差異致感情不睦
    ，因而未抵台與原告同居等語。其中所指原告飲酒至醉及花用無度之事實，為原
    告所否認，復未能舉證證明，尚難認為真實。而兩造兩岸相隔已逾四年，彼此無
    書信往來，顯示兩造顯然怠於努力及無心維護兩造之婚姻幸福和諧，渠等之間僅
    存夫妻之名，而無夫妻之實。依社會上一般觀念為體察，兩造未同居四年，欠缺
    實質婚婚生活，上開情事，對於兩造間家庭生活之美滿幸福，有妨礙之情形。自
    得認其與所謂難以維持婚姻之重大事由相當。又依被告上開陳述，其既認兩造間
    因性格上差異致感情不睦，因而不願抵台同居，依其情事，難認兩造有何過失。
    揆諸前揭說明，原告依民法第一千零五十二條第二項規定請求離婚，洵屬正當，
    應予准許。
五、至原告本於民法第一千零五十二條第一項第五款、第九款及同條第二項數款項離
    婚事由（訴訟標的），請求判決離婚。按原告起訴以單一之聲明，主張數項訴訟
    標的之法律關係，並請求法院「選擇其中之一」為原告「勝訴判決」，而未定有
    先後之順序，此請求法院就原告之訴有理由時，就各該訴訟標的『擇一』為其勝
    訴判決者，此為訴之選擇合併（參姚瑞光教授著民事訴訟法論第三二０頁）。是
    原告其訴訟標的雖有數項，而僅有單一之聲明，其既以數項訴訟標的法律關係為
    選擇合併性之主張，本院為原告勝訴之判決時，既認其中一項訴訟標的為有理由
    者，即應為原告勝訴之判決。是本件原告上開請求，既經本院審認有理由而准予
    離婚，則原告另依據民法第一千零五十二條第一項第五款、第九款之規定訴請離
    婚，既為選擇合併，本院自無庸再予審認。
六、兩造其餘攻擊防禦方法於本件事實之認定及判決結果，不生影響，茲不一一論列
    ，附為敘明。
七、據上論結，原告之訴為有理由，依民事訴訟法第三百八十五條第一項前段、第七
    十八條，判決如主文。
中　　　華　　　民　　　國　　九十三　　年　　　五　　　月　　　十一　　日
                                    臺灣臺中地方法院家事法庭
~B法　　　官　陳學德
右為正本係照原本作成
如對本判決上訴須於判決送達後廿日內向本院提出抗告狀
中　　　華　　　民　　　國　　九十三　　年　　　五　　　月　　　十一　　日
~B法院書記官
